臺灣高等法院民事判決　　　　　　　　　100年度重訴字第5號
原　　　告　張文郁
被　　　告　翟豫成
上列當事人間因侵權行為損害賠償事件，經本院刑事庭移送前來
（99年度重附民字第48號），本院於民國100年11月15日言詞辯
論終結，判決如下：
    主  文
被告應給付原告新臺幣貳拾萬元，及自民國九十九年十二月十六
日起至清償日止，按週年利率百分之五計算之利息。
原告其餘之訴及假執行之聲請均駁回。
訴訟費用由被告負擔百分之二，餘由原告負擔。
    事實及理由
一、原告起訴主張：兩造原同住在桃園縣龍潭鄉○○路○○段27
    8巷27弄3之13號獨棟住宅，被告於民國（下同）98年8月30
    日晚間10時許，利用伊外出3日返家歸來沐浴之際，檢視伊
    信用卡簽帳單及消費發票，認伊外遇違背婦德，而於同日晚
    間11時30分許，與伊發生激烈爭執，竟基於私行拘禁及傷害
    之犯意，以布條勒住伊嘴巴貼上膠帶，並用布條綁住伊手腳
    ，且取出菜刀脅迫伊道：「不得出聲、不得掙扎」、「把妳
    殺了，我頂多保外就醫云云」，致伊心生畏懼，伊稍微掙扎
    出聲，被告便徒手毆打伊，期間伊趁被告不注意掙開布條開
    門往樓下逃跑，逃至2樓，即為被告發覺抓回4樓，復欲以鐵
    鍊將伊鎖在臥室之樓梯不成，遂以鐵鍊纏繞，又改以布條將
    伊綑綁，並向伊恫稱：「我跟妳講，妳再吵等一下我就把妳
    拖到浴室，浴室是有水管」云云，期間被告迫令伊將其為伊
    購買之行動電話、以被告為被保險人及以伊為要保人向中國
    人壽保險股份有限公司（下稱中國人壽）投保之金滿意終身
    壽險保險之保險理賠金歸還，伊乃交付前開行動電話、設於
    台北富邦商業銀行000000000000號帳戶（下稱系爭富邦銀行
    帳戶）提款卡、伊之女杜明俐設於台新銀行00000000000000
    號帳戶（下稱系爭台新銀行帳戶）提款卡，並告以前開帳戶
    密碼，被告又要求伊交出其所持用之玉山銀行信用卡，另取
    出錄音機，逼問伊近日行程，命伊坦白與男人出遊姦宿，若
    伊否認即出手毆打伊，致伊受有左右眼下紫青、左右手腕紫
    青、雙膝及右下肢紫青等傷害。逼問完畢，被告讓伊回房休
    息，然為表達不滿，再拿出刀子刺向伊身旁之枕頭，亦使伊
    心生畏懼，被告為防止伊逃跑又將房門鎖住。於翌（31）日
    上午10時30分許，被告持伊交付之系爭富邦銀行、台新銀行
    帳戶提款卡，前往桃園縣龍潭鄉○○路與大昌路口旁之全家
    便利商店自動櫃員機，輸入密碼後，各自前開帳戶提領新臺
    幣（下同）10萬元、2萬元。爰依民法第184條第1項、第195
    條第1項規定請求被告賠償財產上損害12萬元及精神上慰撫
    金988萬元等情。並聲明：(一)被告應給付原告1千萬元，及自
    起訴狀繕本送達被告翌日起至清償日止，按週年利率5%計算
    之利息；(二)願供擔保請准宣告假執行。
二、被告則以：伊雖確有取走系爭富邦銀行之提款卡及原告之女
    杜明俐之系爭台新銀行提款卡，分別提領10萬元、2萬元，
    惟上開12萬元係伊罹患癌症由保險公司理賠之保險金，且經
    原告同意伊去提領系爭富邦銀行帳戶內之款項，伊無侵權行
    為，更無資力賠償原告等語置辯。並聲明：(一)駁回原告之訴
    及假執行之聲請；(二)如受不利判決，願供擔保請准宣告免假
    執行。
三、兩造不爭執之事項：
  (一)兩造原同住在桃園縣龍潭鄉○○路○○段278巷27弄3之13號
    獨棟住宅，被告於98年8月30日晚間10時許，利用原告外出3
    日返家歸來沐浴之際，檢視原告信用卡簽帳單及消費發票，
    認原告外遇違背婦德，而於同日晚間11時30分許，與原告發
    生激烈爭執，竟以布條勒住原告嘴巴貼上膠帶，並用布條綁
    住原告手腳，且取出菜刀脅迫原告道：「不得出聲、不得掙
    扎」、「把妳殺了，我頂多保外就醫云云」，致原告心生畏
    懼，原告稍微掙扎出聲，被告便徒手毆打原告，期間原告趁
    被告不注意掙開布條開門往樓下逃跑，逃至2樓，即為被告
    發覺抓回4樓，復欲以鐵鍊將原告鎖在臥室之樓梯不成，遂
    以鐵鍊纏繞，又改以布條將原告綑綁，並向原告恫稱：「我
    跟妳講，妳再吵等一下我就把妳拖到浴室，浴室是有水管」
    云云，期間被告迫令原告將其為原告購買之行動電話、以被
    告為被保險人及以原告為要保人向中國人壽保險股份有限公
    司（下稱中國人壽）投保之金滿意終身壽險保險之保險理賠
    金歸還，原告乃交付前開行動電話、設於台北富邦商業銀行
    000000000000號帳戶（下稱系爭富邦銀行帳戶）提款卡、原
    告之女杜明俐設於台新銀行00000000000000號帳戶（下稱系
    爭台新銀行帳戶）提款卡，並告以前開帳戶密碼，被告又要
    求原告交出其所持用之玉山銀行信用卡，另取出錄音機，逼
    問原告近日行程，命原告坦白與男人出遊姦宿，若原告否認
    即出手毆打原告，原告因之共受有左右眼下紫青、左右手腕
    紫青、雙膝及右下肢紫青之傷害。逼問完畢，被告讓原告回
    房休息，然為表達不滿，再拿出刀子刺向原告身旁之枕頭，
    亦使原告心生畏懼，被告為防止原告逃跑又將房門鎖住。於
    翌（31）日上午10時30分許，被告持原告交付之系爭富邦銀
    行、台新銀行帳戶提款卡，前往桃園縣龍潭鄉○○路與大昌
    路口旁之全家便利商店自動櫃員機，輸入密碼後，各自前開
    帳戶提領10萬元、2萬元。
  (二)被告上開行為，經臺灣桃園地方法院99年度訴字第432號刑
    事判決判處被告有期徒刑4月，如易科罰金，以新臺幣1千元
    折算1日，嗣經本院、最高法院駁回上訴確定。
  (三)兩造就本院卷第20頁至25頁稅務電子閘門財產所得調件明細
    表所示兩造財產所得不爭執真正。
  (四)原告為大學畢業，被告為高中畢業，原告目前擔任薦任七職
    等稅務員每月收入約6萬3千元，被告目前無業，並無收入。
四、本件之爭點：原告得否請求被告賠償損害？金額若干？經查
    ：
  (一)按因故意或過失，不法侵害他人之權利者，負損害賠償責任
    ；不法侵害他人之身體、健康、名譽、自由、信用、隱私、
    貞操，或不法侵害其他人格法益而情節重大者，被害人雖非
    財產上之損害，亦得請求賠償相當之金額，民法第184條第1
    項前段、第195條第1項前段分別定有明文。
  (二)兩造原同住在桃園縣龍潭鄉○○路○○段278巷27弄3之13號
    獨棟住宅，被告於98年8月30日晚間10時許，利用原告外出3
    日返家歸來沐浴之際，檢視原告信用卡簽帳單及消費發票，
    認原告外遇違背婦德，而於同日晚間11時30分許，與原告發
    生激烈爭執，竟以布條勒住原告嘴巴貼上膠帶，並用布條綁
    住原告手腳，且取出菜刀脅迫原告道：「不得出聲、不得掙
    扎」、「把妳殺了，我頂多保外就醫云云」，致原告心生畏
    懼，原告稍微掙扎出聲，被告便徒手毆打原告，期間原告趁
    被告不注意掙開布條開門往樓下逃跑，逃至2樓，即為被告
    發覺抓回4樓，復欲以鐵鍊將原告鎖在臥室之樓梯不成，遂
    以鐵鍊纏繞，又改以布條將原告綑綁，並向原告恫稱：「我
    跟妳講，妳再吵等一下我就把妳拖到浴室，浴室是有水管」
    云云，期間被告迫令原告將其為原告購買之行動電話、以被
    告為被保險人及以原告為要保人向中國人壽保險股份有限公
    司（下稱中國人壽）投保之金滿意終身壽險保險之保險理賠
    金歸還，原告乃交付前開行動電話、設於台北富邦商業銀行
    000000000000號帳戶（下稱系爭富邦銀行帳戶）提款卡、原
    告之女杜明俐設於台新銀行00000000000000號帳戶（下稱系
    爭台新銀行帳戶）提款卡，並告以前開帳戶密碼，被告又要
    求原告交出其所持用之玉山銀行信用卡，另取出錄音機，逼
    問原告近日行程，命原告坦白與男人出遊姦宿，若原告否認
    即出手毆打原告，原告因之共受有左右眼下紫青、左右手腕
    紫青、雙膝及右下肢紫青之傷害。逼問完畢，被告讓原告回
    房休息，然為表達不滿，再拿出刀子刺向原告身旁之枕頭，
    亦使原告心生畏懼，被告為防止原告逃跑又將房門鎖住。於
    翌（31）日上午10時30分許，被告持原告交付之系爭富邦銀
    行、台新銀行帳戶提款卡，前往桃園縣龍潭鄉○○路與大昌
    路口旁之全家便利商店自動櫃員機，輸入密碼後，各自前開
    帳戶提領10萬元、2萬元。被告上開行為，經臺灣桃園地方
    法院99年度訴字第432號刑事判決判處有期徒刑4月，如易科
    罰金，以新臺幣1千元折算1日，嗣經本院、最高法院駁回上
    訴確定，為兩造所不爭執之事實，已如上三之(一)、(二)所述，
    是被告確於上揭時地對原告為上開傷害、私行拘禁、強行取
    走手機暨提款卡等物，復持卡領款之侵害原告身體、自由權
    之行為，已堪認定。
  (三)被告於上揭時地對原告為上開傷害、私行拘禁、強行取走手
    機暨提款卡等物，復持卡領款之侵害原告身體、自由權之行
    為，已如上述，則原告自因此而受有精神上之痛苦。本院斟
    酌兩造原為夫妻，被告因發現原告與訴外人馮振國之曖昧簡
    訊，而對原告施用上開暴力，並欲取回保險理賠金，及原告
    為大學畢業，被告為高中畢業，原告目前擔任薦任七職等稅
    務員每月收入約6萬3千元，名下有房屋、土地、汽車各1 筆
    ，被告目前無業，並無收入，現罹患皮膚惡性黑色素瘤，健
    康狀況不佳，名下有6輛汽車等情，認為原告請求被告賠償
    非財產上損害988萬元，尚嫌過高，應予核減為10萬元，方
    屬公允，逾此數額之請求，為無理由。
  (四)至原告主張被告於上揭時地迫令其交付系爭富邦銀行、台新
    銀行帳戶之提款卡，被告嗣持該二提款卡，分別提領10萬元
    、2萬元，致其受有12萬元之財產上損失一節，被告雖不否
    認上開提款行為，惟辯稱其僅提領該二帳戶內為其所有之保
    險理賠金，原告並未受有損害云云。經查：
    系爭台新銀行帳戶為訴外人即原告之成年女杜明俐所有，
      既為兩造所不爭執之事實，已如上三之(一)所述，且杜明俐
      於被告所涉刑事案件中證稱該帳戶內之存款乃其打工所存
      款項等情（見臺灣桃園地方法院檢察署98年度偵字第2363
      6號偵查卷第45頁），縱杜明俐將該帳戶交由原告保管，
      並授權原告可使用，然該帳戶之所有權人既仍為杜明俐，
      系爭台新銀行帳戶內之款項於原告未提領前，仍屬杜明俐
      所有，而非原告所有，是原告就該2萬元部分並未受有財
      產上損害，自難請求被告賠償。
    至系爭富邦銀行帳戶部分，查中國人壽確於98年2月11日
      、98年2月16日分別將被告醫療保險之理賠金20萬986元、
      14萬3,200元匯至系爭富邦銀行帳戶，有系爭富邦銀行帳
      戶對帳單、中國人壽理賠通知單附卷為憑。又觀諸卷附中
      國人壽之要保書，上開保險事故發生之際，要保人雖已由
      被告變更為原告，然被告仍為該醫療保險之被保險人，原
      告亦自承該醫療險理賠金之受益人為被告（見臺灣桃園地
      方法院99年度訴字第432號卷第115頁），並陳稱因被告信
      用不佳未於銀行開設帳戶，故指示保險公司將上開理賠金
      匯入原告系爭富邦銀行帳戶（見本院卷第46頁反面）。以
      該帳戶為原告之薪資帳戶；且原告持有系爭富邦銀行帳戶
      之提款卡；復以被告需迫令原告交付系爭富邦銀行帳戶之
      提款卡始得提領該帳戶內之款項等情以觀，顯見被告就系
      爭帳戶內之款項並無處分權。是被告以不法之方法迫令原
      告交出該帳戶提款卡進而提領款項，自屬侵害原告之財產
      權。且理賠金乃金錢並非特定物，匯入原告所有系爭富邦
      銀行帳戶內，即屬原告所有，被告僅因此對原告取得請求
      給付之債權，而非對系爭富邦銀行帳戶內之款項得逕行主
      張其為所有權人，且上開債權應以合法方式行使自不待言
      。故被告上揭所為，其主觀上雖無不法所有之意圖，然仍
      屬侵害原告財產權之行為，而致原告受有財產上之損害10
      萬元。是原告請求被告返還10萬元，自屬有理，應予准許
      。至兩造間就保險理賠金之紛爭，應由被告另訴解決，附
      此敘明。
五、綜上所述，原告得請求被告給付20萬元（100000+100000=20
    0000）。從而，原告請求被告給付20萬元，及自起訴狀繕本
    送達翌日即99年12月16日起至清償日止，按週年利率5%計算
    之利息，為有理由，應予准許。逾此部分之請求，則無理由
    ，應予駁回。
六、原告陳明願供擔保，聲請宣告假執行，惟本件原告勝訴部分
    未逾150萬元，不得上訴第三審，於宣示後確定，無假執行
    之必要，至原告其餘假執行之聲請，因訴之駁回而失所依據
    ，亦不予准許。
七、據上論結，本件原告之訴，為一部有理由，一部無理由，依
    民事訴訟法第79條，判決如主文。
中    華    民    國  100     年    11    月    29    日
                    民事第十五庭
                        審判長法  官  林恩山
                              法  官  陳雅玲
                              法  官  方彬彬
正本係照原本作成。
被告不得上訴。
原告如不服本判決，應於收受送達後20日內向本院提出上訴書狀
，其未表明上訴理由者，應於提出上訴後20日內向本院補提理由
書狀（均須按他造當事人之人數附繕本）上訴時應提出委任律師
或具有律師資格之人之委任狀；委任有律師資格者，另應附具律
師資格證書及釋明委任人與受任人有民事訴訟法第466條之1第1
項但書或第2項（詳附註）所定關係之釋明文書影本。如委任律
師提起上訴者，應一併繳納上訴審裁判費。
中    華    民    國   100    年    11    月    29    日
                              書記官  陳建邦
附註：
民事訴訟法第466條之1（第1項、第2項）：
對於第二審判決上訴，上訴人應委任律師為訴訟代理人。但上訴
人或其他法定代理人具有律師資格者，不在此限。
上訴人之配偶、三親等內之血親、二親等內之姻親，或上訴人為
法人、中央或地方機關時，其所屬專任人員具有律師資格並經法
院認為適當者，亦得為第三審訴訟代理人。